臺灣嘉義地方法院刑事判決
110年度簡上字第130號
上  訴  人  
即  被  告  王卓綱


上列被告因公然侮辱案件，不服本院朴子簡易庭110年度朴簡字
第263號中華民國110年9月20日第一審簡易判決（起訴案號：110
年度偵字第6542號），提起上訴，本院判決如下：
    主    文
原判決撤銷。
王卓綱犯公然侮辱罪，處拘役貳拾日，如易科罰金，以新臺幣壹
仟元折算壹日。緩刑貳年。
    犯罪事實
一、王卓綱與劉美華為鄰居關係，其於民國110年6月13日下午6
    時許，在嘉義縣○○鄉○○村000○00號旁涼亭走動，因懷疑巡邏
    員警此前對其勸導疫情期間在外應配戴口罩是劉美華檢舉所
    致，乃心生氣憤，待員警離去後，基於公然侮辱之接續犯意
    ，在該不特定人或多數人得共見共聞之涼亭處，接續以台語
    對劉美華辱罵「幹你娘機掰，別管別人的事」、「幹你娘機
    掰，幹你祖母」等語，而足以貶損劉美華之名譽及社會評價
    。
二、案經劉美華訴由嘉義縣警察局朴子分局報告臺灣嘉義地方檢
    察署檢察官偵查起訴。
    理    由
壹、證據能力：    
    被告即上訴人（下稱上訴人）王卓綱對於本案所引用之證據
    ，均同意有證據能力並得作為判斷之依據（見簡上卷第47至
    48頁）。且上訴人就本案所為之自白，並未主張係遭施以任
    何不正方法所取得，復無事證足認該等陳述係遭施以任何不
    正方法所得，倘經與本案其他事證互佐而得認與事實相符，
    均得為證據。另上訴人以外之人於審判外之供述，雖均屬傳
    聞證據，惟均經當事人表示無意見而不予爭執或同意有證據
    能力，復經本院審酌上開證據資料製作時之情況，尚無違法
    不當及證明力明顯過低之瑕疵，以之作為證據應屬適當，爰
    依刑事訴訟法第159條之5第1項規定，認前揭證據資料亦有
    證據能力。
貳、上開犯罪事實，業據上訴人於警詢、偵訊、原審準備程序、
    本院審理中自白不諱外（見警卷第2至3頁；偵卷第15頁；易
    字卷第37頁；簡上卷第46、48至49頁），並有證人即告訴人
    劉美華（見警卷第5至7頁；偵卷第17頁）、證人即在場之蘇
    蔡寶菊（見警卷第9至10頁；偵卷第17頁）之證述可佐，足
    認上訴人前述任意性自白與事實相符，應可採信。按所謂「
    侮辱」，係指侮弄辱罵，申言之，凡以粗鄙之言語、舉動、
    文字、圖畫為侮謾辱罵，或為其他輕蔑人格之一切行為屬之
    。又刑法分則中「公然」二字之意義，指以不特定人或多數
    人得以共見共聞之狀況為已足。又解釋多數人，係包括特定
    之多數人在內，至其人數應視立法意旨及實際情形已否達於
    公然之程度而定。上訴人本案對告訴人以「幹你娘機掰，別
    管別人的事」、「幹你娘機掰，幹你祖母」等語謾罵，上開
    用語於客觀上已屬粗鄙，且「幹你娘機掰」、「幹你祖母」
    於閩南語系中，亦確屬對他人表示輕蔑之詞句，足使遭指涉
    或謾罵之對象感受難堪、不快，堪認屬於侮辱之言詞。另上
    訴人是於前述涼亭處對告訴人謾罵前述詞句，證人即告訴人
    於偵訊中證稱當時現場有4、5個人坐著聊天（見偵卷第17頁
    ），證人蘇蔡寶菊也證述當時現場有很多人（見偵卷第17頁
    ），足認本案發生之場所是多數人或不特定人均得共見共聞
    之「公然」狀態。是上訴人所為確實構成刑法第309條第1項
    之公然侮辱罪，本案事證明確，上訴人之犯行洵堪認定，應
    予論科。
參、論罪科刑與撤銷原審判決之理由：
一、核上訴人所為，是犯刑法第309條第1項之公然侮辱罪。上訴
    人本案雖然先後對告訴人辱罵「幹你娘機掰，別管別人的事
    」、「幹你娘機掰，幹你祖母」等語，然審酌上開數舉動，
    均係在同一空間、密接時間內為之，且均係侵害告訴人之同
    一人格法益，各行為間之獨立性極為薄弱，依一般社會觀念
    難以強行分離，顯係基於單一犯意接續所為，應包括於一行
    為予以評價，屬接續犯，應僅論以1公然侮辱罪。
二、上訴人上訴意旨略以：伊有經濟上困難，且有中風之病症，
    希望與對方和解，請求從輕判刑，並給予緩刑之機會。
三、原審判決予以論罪科刑，固非無見。然查：刑事審判之量刑
    ，旨在實現刑罰權之分配的正義，故法院對科刑判決之被告
    量刑，應符合罪刑相當原則、比例原則、平等原則，使罰當
    其罪，以契合人民之法律感情。此所以刑法第57條明定科刑
    時應審酌一切情狀，尤應注意該條所列各款情形，以為科刑
    輕重之標準。而現階段之刑事政策，非祇在實現以往應報主
    義而單純處罰行為人之觀念，尤重在促使行為人心生警惕而
    不再重蹈法網之個別預防功能，與藉此令其他民眾亦願意從
    內心服從法律，發揮法律之實效性，達到一般預防之功能。
    故對於行為人之犯罪行為予以科刑，法院雖有裁量之權限，
    然仍須審酌法律所明定之情狀與其他事由，在冀求達到上開
    刑罰目的前提下，兼顧罪刑相當原則、比例原則、平等原則
    所量處之刑，始屬妥適。原審雖審酌上訴人於警詢、偵查時
    均否認犯行，於原審準備程序時始坦承犯行，侮辱告訴人之
    言語，因告訴人不願調解，故尚未與告訴人達成調解，賠償
    告訴人之損失，暨其自陳二專之智識程度，已退休，經濟狀
    況為小康，及其犯罪動機、手段、目的等情，量處上訴人拘
    役59日並諭知易科罰金之折算標準，且上訴人有上開公然侮
    辱犯行，固屬不該，但本案上訴人提起上訴後，上訴人業與
    告訴人於110年11月22日成立調解並賠償，而告訴人也同意
    對於上訴人本案所為不予追究，有本案調解筆錄可參（見簡
    上卷第29至31頁），上訴人於原審判決後已與告訴人成立調
    解並取得告訴人之諒解，原審量處上訴人拘役59日之基準已
    有變動而為原審所未及審酌之情事，原審量處之刑自仍屬無
    可維持，應由本院將原審判決予以撤銷改判。
四、爰以行為人之責任為基礎，並審酌上訴人為成年人，當知悉
    與人相處應相互尊重，縱使其認是遭他人檢舉，亦應理性應
    對，且知倘若衝動行事，可能無助於誤會之釐清，甚至會衍
    生更多糾紛，竟然為本案犯行，所為並非可取。兼衡以上訴
    人於警詢、偵訊中僅坦承部分犯行，而後於原審準備程序及
    本院審理中自白全部犯行，且嗣後業與告訴人成立調解並賠
    償，有本院調解筆錄可參（見簡上卷第29頁），與其本案犯
    罪情節（包含其辱罵內容確實粗鄙並令遭辱罵之對象難堪、
    不快，又其僅是在同一地點、短暫時間內接續辱罵告訴人等
    ），另其先前未曾因刑事案件遭判處罪刑確定及執行，有臺
    灣高等法院被告前案紀錄表可參，素行尚佳，暨其自陳智識
    程度、家庭生活狀況（見簡上卷第49頁）等一切情狀，量處
    如主文所示之刑，並諭知易科罰金之折算標準。
五、末查，上訴人未曾因故意犯罪受有期徒刑以上刑之宣告，有
    其等之臺灣高等法院被告前案紀錄表附卷足憑。而其為本案
    犯行，固非可取，然其犯後尚能坦承犯行，並與告訴人成立
    調解及賠償，且告訴人亦不再追究本案刑事責任（見簡上卷
    第29頁）。本院審酌本案發生緣由，認上訴人僅係一時失慮
    致罹刑章，經本案偵查、審判程序與罪刑之宣告，當知所警
    惕而無再犯之虞，爰認上訴人所受宣告之刑，以暫不執行為
    適當，故依刑法第74條第1項第1款規定，宣告如主文所示之
    緩刑，以勵自新。
據上論斷，依刑事訴訟法第455條之1第1項、第3項、第369條第1
項、第364條、第299條第1項前段，刑法第309條第1項、第41條
第1項前段、第74條第1項第1款，刑法施行法第1條之1第1項，判
決如主文。
本案經檢察官陳睿明聲請簡易判決處刑，由檢察官林津鋒到庭執
行職務。 
中　　華　　民　　國　　110 　年　　12　　月　　29　　日
                  刑事第五庭  審判長法  官  張志偉
                                    法  官  余珈瑢
                                    法  官  郭振杰
上列正本證明與原本無異。
本件不得上訴。
中　　華　　民　　國　　110 　年　　12　　月　　29　　日
                                    書記官  張茗翔
附錄論罪科刑法條：中華民國刑法第309條
公然侮辱人者，處拘役或9千元以下罰金。
以強暴犯前項之罪者，處1年以下有期徒刑、拘役或1萬5千元以
下罰金。